【裁判字號】    97,審訴,1350
【裁判日期】    980630
【裁判案由】    給付貨款
【裁判全文】
臺灣臺北地方法院民事判決            97年度審訴字第1350號
原      告  陸弘股份有限公司
法定代理人  甲○○
原      告  戊○○
共      同
訴訟代理人  楊肅欣律師
複代理人    乙○○
被      告  大潤發流通事業股份有限公司
法定代理人  丙○○
訴訟代理人  丁○○
上列當事人間請求給付貨款事件，本院於民國98年6 月16日言詞
辯論終結，判決如下：
    主      文
原告之訴及假執行之聲請均駁回。
訴訟費用新臺幣萬陸仟陸佰肆拾元由原告負擔。
    事實及理由
一原告起訴主張：
  (一)被告於民國97年間委由訴外人翔鳳食品股份有限公司（下稱
    翔鳳公司）為食品代工，尚有代工款新臺幣（下同）8,965,
    503 元迄未給付。因翔鳳公司積欠原告陸弘股份有限公司（
    下稱陸弘公司）食材款項2,488,806 元未付，翔鳳公司乃將
    其對被告之應收帳款債權1,875,175 元讓與原告陸弘公司，
    原告陸弘公司並於97年7 月16日將上開債權讓與情事通知被
    告。翔鳳公司另積欠原告戊○○6,650,000 元借款未償，其
    復將對被告之應收帳款債權9,535,472 元讓與原告戊○○，
    並於97年8月5日將上開債權讓與情事通知被告。原告2 人既
    已受讓翔鳳公司對被告之貨款債權，自得依翔鳳公司與被告
    間之契約，以債權受讓人之身分，請求被告給付貨款（原告
    戊○○僅對被告請求受讓債權中之1,724,825元）。
  (二)被告雖辯稱翔鳳公司對其之貨款債權已於93年8 月間轉讓予
    訴外人彰化商業銀行股份有限公司（下稱彰化銀行）云云，
    惟依翔鳳公司與彰化銀行間之應收帳款承購契約關係，翔鳳
    公司與被告交易後，每月持發票向彰化銀行融資，融資金額
    為發票總額之8成，被告於3月個後按發票金額逕向翔鳳公司
    以彰化銀行名義在彰化銀行開立之備償專戶付款，彰化銀行
    於扣除翔鳳公司預支之價金本息、相關費用及翔鳳公司對其
    所負一切債務後，如有餘額，彰化銀行應存入翔鳳公司開立
    指定帳戶，而由翔鳳公司提領之。是翔鳳公司只將貨款債權
    之8成轉讓予彰化銀行，其他2成貨款債權仍為翔鳳公司所有
    ，此部分債權翔鳳公司自得再轉讓予原告等人，翔鳳公司與
    原告等人間之債權讓與契約仍屬有效。
  (三)聲明為：
    1.被告應給付原告陸弘公司1,875,175 元，及自起訴狀繕本
      送達翌日起至清償日止，按年息百分之5 計算之利息。
    2.被告應給付原告戊○○1,724,825 元，及自起訴狀繕本送
      達翌日起至清償日止，按年息百分之5 計算之利息。
    3.願供擔保請准宣告假執行。
二被告則抗辯：
  (一)翔鳳公司已於96年9月3日將其對伊之貨款債權全數轉讓予彰
    化銀行東港分行。伊向來均將應給付予翔鳳公司之貨款全額
    匯入彰化銀行指定之東港分行00000000000000帳戶內，並未
    區分8成或2成。伊將貨款匯入上開帳戶後，翔鳳公司對伊之
    債權即因清償而消滅，翔鳳公司與彰化銀行間如何分款，與
    伊無關。
  (二)因伊分別於97年8 月27日收受鈞院97執全助荒字第1157號、
    同年10月16日收受鈞院97執全助荒字第1547號、97執全助荒
    字第1520號、同年月17日收受臺灣士林地方法院97執全助智
    字第1027號等扣押命令，故伊自97年8 月後即未將貨款匯入
    彰化銀行指定之帳戶，亦未和翔鳳公司往來，目前未付之貨
    款金額為3,398,780元。
  (三)聲明為：原告之訴駁回。
三得心證之理由：
  (一)原告起訴請求被告給付貨款，乃以被告對翔鳳公司負有給付
    貨款之債務，而其已受讓翔鳳公司該等貨款債權為據，經查
    ：
    1.按債權人得將債權讓與第三人；債權之讓與，非經讓與人
      或受讓人通知債務人，對於債務人不生效力，但法律另有
      規定者，不在此限，民法第294條第1項、第297條第1項定
      有明文。次按債權讓與乃以移轉債權為標的之契約，債權
      讓與契約生效時，債權即同時移轉，於是讓與人即原債權
      人脫離債之關係，失去債權人之地位，不復對債務人有債
      權存在，而由受讓人即新債權人承繼讓與人之地位取得同
      一債權（最高法院94年台上字第575 號判決意旨參照）；
      又按將來債權之讓與，僅係所讓與之債權即讓與標的，附
      有條件或期限，債權受讓人於原定之條件成就或期限屆至
      時始得行使權利。故除有民法第294條第1項所定情形外，
      將來債權之讓與，尚非法所不許，且於債權讓與契約生效
      時，發生債權移轉之效力（最高法院95年度台上字第2263
      號判決意旨參照）。
    2.查翔鳳公司與被告間有長期生意往來，依彼等間之契約，
      被告負有給付翔鳳公司貨款之義務，此為兩造所不爭。惟
      翔鳳公司業於93年間與彰化銀行成立債權讓與契約，將其
      對被告之到期日在93年8 月20日以降之貨款債權，全數讓
      與彰化銀行，且翔鳳公司已於同年8 月間發函通知被告該
      債權讓與一事，有彰化銀行函覆本院之陳報狀、彼等簽署
      之國內應收帳款承購契約書、及存證信函在卷可稽（見本
      院卷第84頁、第86-95 頁）。經核翔鳳公司與彰化銀行間
      前開債權讓與契約，雖係針對將來發生之貨款債權為讓與
      ，揆諸前開說明，並非法所不許，且該等將來債權，應於
      其清償期屆至後，發生債權移轉予彰化銀行之效力。
    3.原告雖主張：翔鳳公司僅將其對被告貨款債權之8 成轉讓
      予彰化銀行，其他2 成貨款債權仍為翔鳳公司所有，此部
      分債權翔鳳公司自得再轉讓予原告等人云云。惟遍觀翔鳳
      公司與彰化銀行簽署之國內應收帳款承購契約書（見本院
      卷第86-91頁），其內並無翔鳳公司僅讓與8成貨款債權予
      彰化銀行，其餘2 成貨款債權仍為翔鳳公司所有之約定，
      是原告此部分主張，已乏依據。況前開國內應收帳款承購
      契約書第3 條，雖有對備償專戶與指定帳戶內款項之運用
      設有規範，然此核屬彼等內部之約定，當被告依翔鳳公司
      之指示，將貨款匯至翔鳳公司於彰化銀行之備償帳戶後，
      該貨款債務即因清償而告消滅，至翔鳳公司與彰化銀行如
      何分配該等貨款，要與被告無涉，是原告以上開情詞置辯
      ，亦不足採。
    4.原告陸弘公司、戊○○主張彼等已分別於97年7月、8月間
      受讓翔鳳公司對被告之應收帳款債權，雖據提出與其所述
      相符之債權移轉協議書、本票、存證信函等件為證（見本
      院卷第47-55 頁），然翔鳳公司業於93年間即將其對被告
      之貨款債權，全數讓與彰化銀行，如前述，是其於97年間
      與原告2 人分別成立債權讓與契約時，其對被告已無貨款
      債權存在，原告自未合法受讓翔鳳公司對被告之貨款債權
      ，則其以債權受讓人之身分，要求被告給付貨款，即非有
      理。
  (二)綜上所述，原告均未合法受讓翔鳳公司對被告之貨款債權，
    則彼等以債權受讓人之身分，請求被告分別給付原告陸弘公
    司1,875,175元、給付原告戊○○1,724,825元，及均加給自
    起訴狀繕本送達翌日起至清償日止，按年息百分之5 計算之
    利息，均無理由，應予駁回。原告之訴既經駁回，其假執行
    之聲請即失所附麗，應併予駁回之。
  (三)本件事證已明，兩造其餘攻擊防禦方法及舉證，核與判決結
    果無影響，於茲不贅。
四訴訟費用負擔之依據：民事訴訟法第85條第1項。
中    華    民    國    98    年    6     月    30    日
                  民事第六庭    法  官  陳婷玉
以上正本係照原本作成
如對本判決上訴，須於判決送達後20日內向本院提出上訴狀
中    華    民    國    98    年    6     月    30    日
                                書記官  曾靖雯


司法院資訊處製作；財團法人民間司法改革基金會備份。
